臺灣雲林地方法院民事裁定　　　　　　　99年度事聲字第67號
聲明異議人
即　債務人　林裕祥
相　對　人
即　債權人　廖英棟即遠見房屋企業社
上列當事人間聲請假扣押事件，聲明異議人對本院司法事務官於
民國99年10月18日所為99年度司裁全字第517 號假扣押民事裁定
聲明異議，本院裁定如下：
    主  文
原裁定廢棄。
前項廢棄部分，相對人之聲請駁回。
聲請及異議程序費用均由相對人負擔。
    理  由
一、按當事人對於司法事務官處理事件所為之終局處分，得於處
    分送達後十日之不變期間內，以書狀向司法事務官提出異議
    ；司法事務官認前項異議有理由時，應另為適當之處分；認
    異議為無理由者，應送請法院裁定之；法院認該異議為有理
    由時，應為適當之裁定，認異議為無理由者，應以裁定駁回
    之，民事訴訟法第240 條之4 第1 項至第3 項分別定有明文
    。
二、本件聲明異議意旨略以：相對人徒以近聞異議人正將所有財
    產搬移隱匿，債權日後恐有不能執行或甚難執行之虞等語，
    既未提出任何得即時調查之證據以為釋明；亦未論以異議人
    有何浪費財產，增加負擔，或就其財產為不利益之處分，將
    成為無資力，或債務人將移往遠方或逃匿等情事，依民事訴
    訟法第523 條第1 項、第526 條第1 項、第2 項之規定及最
    高法院19年抗字第232 號、97年度台抗字第220 、227 號裁
    判意旨，原裁定即不能因相對人陳明願供擔保，認足補釋明
    之欠缺，而准許相對人假扣押之聲請。另相對人指稱異議人
    之委託價自每坪新台幣（下同）13萬元變更為9 萬元，無非
    以『契約內容變更合意書』為據，惟該契約載明契約變更時
    間為：自民國99年9 月30日起至99年9 月30日止，而相對人
    與第三人林光慈係於99年9 月5 日簽訂不動產斡旋契約書，
    則相對人與第三人林光慈簽訂之不動產斡旋契約書，自仍應
    以當時有效之委託價即依不動產委託銷售契約書之委託價13
    萬元為準。自形式觀之，顯見相對人所陳之於委託價變更為
    9 萬元後，與第三人林光慈就委託銷售標的成立不動產買賣
    斡旋契約書，但異議人卻告知拒絕與第三人林光慈履行買賣
    契約，並拒付服務報酬，致未能向第三人林光慈收取服務金
    額等情，純屬子虛。相對人就請求原因之釋明自形式審查即
    非正當，原裁定僅依上揭契約內容變更合意書及不動產斡旋
    契約書所示之價格，即認定符合委託條件，參酌最高法院93
    年度台抗字第323 號裁定見解，原裁定顯非適法，爰依法聲
    明異議，請求廢棄原裁定等語。
三、按債權人就金錢請求或得易為金錢請求之請求，欲保全強制
    執行者，得聲請假扣押；假扣押非有日後不能強制執行或甚
    難執行之虞者，不得為之；請求及假扣押之原因應釋明之；
    前項釋明如有不足，而債權人陳明願供擔保或法院認為適當
    者，法院得定相當之擔保，命供擔保後為假扣押，民事訴訟
    法第522 條第1 項、第523 條第1 項、第526 條第1 項、第
    2 項分別定有明文。次按，假扣押為保全程序而非確定私權
    之訴訟程序，請求及假扣押之原因雖應釋明，惟主張之實體
    上理由，是否正當，乃屬本案問題，非假扣押裁判中所能解
    決（最高法院20年抗字第5 號判例意旨參照）。再按，假扣
    押制度乃為保全債權人將來之強制執行，並得命其供擔保以
    兼顧債務人權益之保障，所設暫時而迅速之簡易執行程序，
    是民事訴訟法第523 條第1 項所稱『有日後不能強制執行或
    甚難執行之虞』之『假扣押之原因』者，本不以債務人浪費
    財產、增加負擔或將其財產為不利益之處分，致達於無資力
    之狀態，或債務人移住遠方、逃匿無蹤或隱匿財產等積極作
    為之情形為限，祇須合於該條項『有日後不能強制執行或甚
    難執行之虞』之條件，即足當之。倘債務人對債權人應給付
    之金錢或得易為金錢請求之債權，經催告後仍斷然堅決拒絕
    給付，且債務人現存之既有財產，已瀕臨成為無資力之情形
    ，或與債權人之債權相差懸殊，將無法或不足清償滿足該債
    權，在一般社會之通念上，可認其將來有不能強制執行或甚
    難執行之虞之情事時，亦應涵攝在內（最高法院98年度台抗
    字第660 、746 、931 號裁定意旨參照）。又證明與釋明在
    構成法院之心證上程度未盡相同，所謂證明者，係指當事人
    提出之證據方法，足使法院產生堅強之心證，可以完全確信
    其主張為真實而言，與釋明云者，為當事人提出之證據未能
    使法院達於確信之程度，僅在使法院得薄弱之心證，信其事
    實上之主張大概為如此者有間，二者非性質上之區別，乃分
    量上之不同（最高法院95年度台抗字第386 號裁定意旨參照
    ）。而釋明事實上之主張者，得用可使法院信其主張為真實
    之一切證據。但依證據之性質不能即時調查者，不在此限，
    民事訴訟法第284 條亦定有明文。
四、經查：
  (一)相對人為本件假扣押之聲請，業據提出不動產委託銷售契約
    書、契約內容變更合意書、代理人切結書、不動產斡旋契約
    書、台南東寧路郵局99年9 月28日第214 號存證信函及中華
    郵政掛號郵件收件回執、土地及建物登記第一類謄本、虎尾
    郵局99年9 月16日第298 號存證信函及中華郵政掛號郵件收
    件回執等影本為證據，已足使本院生薄弱之心證，信相對人
    對異議人有金錢請求之原因事實，堪認已就『請求原因』為
    一定之釋明，至異議人雖以前詞置辯，經核均屬相對人主張
    之實體上理由，是否正當，乃屬本案問題，並非本件假扣押
    程序所得審究，是異議人之上開主張，自不可採。
  (二)惟就假扣押原因之釋明，相對人固提出虎尾郵局99年9 月16
    日第298 號存證信函及中華郵政掛號郵件收件回執等件為證
    ，惟徵諸該存證信函之內容，僅旨在敦促異議人儘速與第三
    人林光慈簽訂不動產買賣契約書，並未提及相對人為本件假
    扣押聲請所請求即異議人應給付予相對人之服務報酬252,00
    0 元，及相對人得向第三人林光慈收取之服務報酬 126,000
    元等情，且相對人亦未具體陳明異議人係對何筆財產有脫產
    等隱匿財產或對其財產為不利益處分之行為，使異議人現存
    之既有財產，已瀕臨成為無資力之情形，或與相對人之債權
    相差懸殊，將無法或不足清償滿足該債權，致有『日後不能
    強制執行』或『甚難執行之虞』之事實等證據可供法院即時
    調查，空言泛稱異議人迄未出面簽訂契約並給付服務報酬事
    宜等語，然究難僅憑異議人未出面簽訂契約並給付服務報酬
    即遽認其有脫產情事。
  (三)此外，相對人復未提出其他有何證據資料可釋明異議人有浪
    費財產、增加負擔、隱匿財產或對其財產為不利益處分，使
    異議人現存之既有財產，已瀕臨成為無資力之情形，或與相
    對人之債權相差懸殊，將無法或不足清償滿足該債權之情事
    ，尚難認為相對人已就本件假扣押之原因為釋明，縱其陳明
    願供擔保，揆諸前揭說明，法院仍不得為命供擔保後假扣押
    之裁定。原裁定准相對人供擔保後，得對異議人之財產為假
    扣押，尚有未洽，異議意旨指摘原裁定不當，求予廢棄，非
    無理由，爰將原裁定廢棄，並更為裁定如主文所示。
五、據上論結，本件異議為有理由，依民事訴訟法第240 條之4
    第3 項前段、第95條、第78條，裁定如主文。
中    華    民    國   100    年    1     月    25    日
                  民事第二庭  法  官  陳秋如
以上正本係照原本作成。
如不服本裁定，應於送達後10日內向本院提出抗告狀，並應繳納
抗告費新臺幣1,000 元。
中    華    民    國   100    年    1     月    25    日
                              書記官  官佳慧